臺灣高等法院臺南分院民事判決　99年度重再字第6號
再　審原告　天太營造工程股份有限公司
法定代理人　黃仁源
再　審被告　交通部公路總局西部濱海公路南區臨時工程處
法定代理人　楊宗岳
訴訟代理人　蔡弘琳　律師
　　　　　　蔡進欽　律師
　　　　　　蘇正信　律師
上列當事人間請求債務不履行損害賠償事件，再審原告對於中華
民國99年5月4日本院98年度重上字第45號確定判決，提起再審之
訴，本院不經言詞辯論，判決如下：
    主      文
再審之訴駁回。
再審訴訟費用由再審原告負擔。
    事實及理由
一、按再審之訴，應於30日之不變期間內提起；前項期間自判決
    確定時起算，判決於送達前確定者，自送達時起算；其再審
    之理由發生或知悉在後者，均自知悉時起算；民事訴訟法第
    500 條第1項、第2項前段，分別定有明文。又按對於第二審
    判決於上訴期間內提起上訴，第三審法院以其上訴另有其他
    不合法情形，以裁定駁回其上訴者，對原判決提起再審之訴
    時，其再審不變期間應自裁定確定翌日起算，亦經最高法院
    著有78年臺抗字第149 號判例在案。經查本件再審原告係於
    民國（下同）99年5 月12日，收受本院98年度重上字第45號
    民事判決，嗣於99年5月31日提起上訴，經最高法院於99年8
    月20日，以上訴不合法裁定駁回，並於99年9月8日送達該裁
    定確定，既有本院送達證書、最高法院99年度台上字第1558
    號裁定、及送達證書附卷足稽，則再審原告於99年10月9 日
    向本院提起再審之訴，並未逾民事訴訟法第500條第1項所規
    定30日之不變期間，應予准許。次查再審原告為經主管機關
    經濟部撤銷登記之清算中公司，其董事會已不存在，且公司
    之清算應以董事為清算人，公司之負責人改為清算人，亦有
    公司法第24條、第322條第1項、第8條第2項規定，及經濟部
    100年1月24日經商字第09902180860 號函存卷可佐（見再審
    卷第82頁）。本件再審之訴狀，原載由監察人錢武志任再審
    原告之法定代理人，依法雖有未合，惟嗣已改由擔任清算人
    之董事黃仁源任之，並聲明續行本件訴訟，原法定代理人之
    瑕疵，應已補正，得為本件訴訟，均合先敘明。
二、再審原告主張：伊於79年7 月18日承攬再審被告「西部濱海
    公路臺十七線金湖至水井段道路改善工程」，惟因再審被告
    未完成工地之民有土地徵收，且工程圖說、設計圖一再變更
    ，未能提供予伊按圖施作，嗣於87年3 月27日再審被告更引
    用尚未公佈施行之政府採購法，片面終止系爭工程承攬契約
    ，致伊受有嚴重損失，再審被告自應負債務不履行損害賠償
    責任。而本件經臺灣臺南地方法院94年度重訴字第285 號判
    決，命再審被告應給付伊新臺幣（下同）39,648,764元及其
    法定利息；詎再審被告提起上訴後，鈞院卻以再審被告於94
    年9月6日，在立法委員李鎮楠國會辦公室召集協調時，僅對
    伊之賠償請求權於16,130,324元範圍內承認，而為伊不利之
    認定。惟伊於協調時為求早日受償，始與再審被告達成：「
    天太營造工程股份有限公司，同意依工程會93年7月5日調解
    建議事項，切結放棄其他權益書（國賠償事件協議書），及
    未來撥款方式具函報公路總局西濱南工處核轉報總局簽奉鈞
    長同意辦理」之讓步結論，該賠償結論為附有條件之讓步，
    再審被告既未簽請總局同意，兩造間就賠償金額之計算，即
    不應受該附有條件讓步之結論所拘束。該附條件之協調結論
    ，未有效成立不具拘束力，不得作為判決認定之依據，且債
    務人對於時效完成後所為之承認，可認為拋棄時效利益之默
    示意思表示，亦有最高法院49年臺上字第2620號判例可佐，
    是時效利益拋棄後，其效力應及於請求權全部，不容任意切
    割。又臺灣臺南地方法院認定停工日數為1669日，鈞院改採
    工程會所認定之1358日計算，卻未見其得心證之論述，自有
    民事訴訟法第469條第6款判決不備理由之違背法令，且伊發
    現有臺灣臺南地方法院認定停工日為1669日之重要事證可用
    ，鈞院未對該事證審酌，亦符民事訴訟法第496條第1項第13
    款之規定。爰依民事訴訟法第469條第6款、第496條第1項第
    13款，提起本件再審之訴等語。併於本院聲明求為判決：
    (一)原確定判決不利再審原告部分廢棄。
    (二)上列廢棄部分，再審被告應給付再審原告23,518,440元，
      及自95年1月17目起至清償日止，依年息5％計算之利息。
    (三)再審之訴及前訴訟程序第一、二、三審訴訟費用，均由再
      審被告負擔。
三、再審被告則以：再審原告前對鈞院98年度重上字第45號債務
    不履行損害賠償事件之第二審民事判決，向最高法院提起第
    三審上訴，其中所持上訴理由之一，即係以最高法院92年度
    上字第291號、91年度臺上字第208號判決意旨為據，主張伊
    既於94年9月6日，在立法委員李鎮楠國會辦公室協調時，已
    對再審原告賠償請求金額16,130,324元範圍內為承認，解釋
    上應認係就全部損害賠償債權拋棄時效利益，與本件再審理
    由完全相同，再審原告再執該理由，提起本件再審之訴，顯
    不合法；另再審原告以發現臺灣臺南地方法院判決所認定停
    工日數1669日，為未及提出審酌之重要事證，顯將該判決理
    由本身解為新證據，其適用法律亦有錯誤等語，資為抗辯。
    併於本院答辯聲明求為判決：
    (一)再審原告之訴駁回。
    (二)再審訴訟費用由再審原告負擔。
四、按對於第二審之終局判決，除別有規定外，得上訴於管轄第
    三審之法院；上訴第三審法院，非以原判決違背法令為理由
    ，不得為之；又再審之訴係針對確定終局判決聲明不服之方
    法；此觀民事訴訟法第464條、第467條、及第496 條規定即
    明。申言之，上訴第三審之訴與再審之訴，兩者訴訟目的要
    件不同。本件再審原告以原確定判決採認行政院公共工程委
    員會認定之停工日數1358日，卻漏末論述不採臺灣臺南地方
    法院採認停工日數1669日之理由；及再審被告既於94年9月6
    日，在立法委員李鎮楠國會辦公室協調時，已對再審原告賠
    償請求金額16,130,324元範圍內為承認，解釋上應認係就全
    部損害賠償債權拋棄時效利益，乃原確定判決竟僅認於該承
    認之16,130,324元範圍，始有拋棄時效之利益，而為不利再
    審原告之認定；實有民事訴訟法第469條第6款判決不備理由
    之違背法令，顯將上訴第三審之訴與再審之訴混淆，其據之
    為本件再審，已顯無理由。
五、次按當事人發現未經斟酌之證物或得使用該證物者，但以如
    經斟酌可受較有利益之裁判者為限，得以再審之訴對於確定
    終局判決聲明不服，民事訴訟法第496條第1項第13款固定有
    明文；惟所謂當事人發見未經斟酌之證物或得使用該證物，
    係指在前訴訟程序不知有該證物，現始知之，或雖知有此而
    不能使用，現始得使用者而言；且以發現未經斟酌或得使用
    之證據為理由者，必以該證據若經斟酌可受較有利益之裁判
    者為限；最高法院分別著有29年上字第1005號、32年上字第
    12 47號、18年上字第710號判例意旨足參。是以事實審言詞
    辯論終結前未存在之證物，或已存在並能利用而不提出，或
    已提出之證物，均不得據為本項之再審理由。至所謂「可受
    較有利益之裁判」，係指從證物本身作形式上觀察，足認再
    審原告可受較有利益之裁判者而言；如經斟酌仍不足動搖原
    確定判決之基礎者，自不得據為本款之再審理由；此乃為促
    使當事人在前訴訟程序事實審言詞辯論終結前，將已存在並
    已知悉而得提出之證物全部提出，以防止當事人於判決發生
    既判力後，濫行提起再審之訴，而維持確定裁判之安定性。
    本件再審原告以臺灣臺南地方法院判決認定停工日數為1669
    日之事實，為所發現未及提出審酌之重要事證，顯將該判決
    就停工日數之爭議，所為事證審酌取捨之論述理由，誤解為
    所發現之新證據，並執為有再審之事由，揆之上揭說明，其
    為本件再審，亦顯無理由。
六、綜上所述，再審原告徒就原確定判決有關證據取捨之職權行
    使，任指有上揭再審事由，而提起本件再審之訴，求為如聲
    明所示之判決，顯無理由。又本院依職權調取原確定判決事
    件全卷，旨在審查再審原告提起本件再審之訴是否具備合法
    要件，並不涉再審原告所提上列事由之實質證據調查，且依
    形式上觀察毋庸再經調查各該證據，即可認定不影響原確定
    判決之結果，在法律上顯無理由，而不能獲得勝訴判決。本
    件再審之訴顯無再審理由，自無行言詞辯論之必要，爰不經
    言詞辯論，逕以判決駁回之。
七、據上論結，本件再審之訴為顯無理由，應依民事訴訟法第50
    2條第2項、第78條，判決如主文。
中    華    民    國   100    年    5     月    6     日
                  民事第一庭    審判長法  官  丁振昌
                                      法  官  李素靖
                                      法  官  林永茂
上為正本係照原本作成。
如不服本判決，應於收受送達後20日內向本院提出上訴書狀，其
未表明上訴理由者，應於提出上訴後20日內向本院補提出理由書
狀（均須按他造當事人之人數附繕本）上訴時應提出委任律師或
具有律師資格之人之委任狀；委任有律師資格者，另應附具律師
資格證書及釋明委任人與受任人有民事訴訟法第466條之1第1項
但書或第2項（詳附註）所定關係之釋明文書影本。如委任律師
提起上訴者，應一併繳納上訴審裁判費。
中    華    民    國   100    年    5     月    6     日
                                      書記官  謝素嬿
【附註】
民事訴訟法第466條之1：
(1)對於第二審判決上訴，上訴人應委任律師為訴訟代理人。但上
  訴人或其法定代理人具有律師資格者，不在此限。
(2)上訴人之配偶、三親等內之血親、二親等內之姻親，或上訴人
  為法人、中央或地方機關時，其所屬專任人員具有律師資格並
  經法院認為適當者，亦得為第三審訴訟代理人。
民事訴訟法第466條之2第1項：
  上訴人無資力委任訴訟代理人者，得依訴訟救助之規定，聲請
  第三審法院為之選任律師為其訴訟代理人。